臺灣高等法院臺南分院刑事判決　　　　　　 九十一年度交上易字第二一五號　 Ｃ
　　　上　訴　人
　　　即　被　告　甲　○　○
右上訴人因過失傷害案件，不服臺灣臺南地方法院中華民國九十年十二月二十五日第
一審判決（九十年度交自字第一一號），提起上訴，本院判決如左：
      主      文
上訴駁回。
      事      實
一、甲○○於民國九十年二月十一日七時十分許，駕駛車牌號碼ＧＮ—３８３５號自
    用小客車，沿南北向之台南市○○路二八八巷由南往北方向行駛，行經該巷與裕
    農路三五０巷之無號誌交岔路口時，本應注意車輛行至無號誌之交岔路口，應減
    速慢行，作隨時停車之準備，且其行向之路寬為四公尺（柏油路面部分）係支線
    道車應暫停讓路寬六點七公尺之幹線道車先行，而依當時情形，又無不能注意之
    情事，其能注意竟疏於注意，未暫停讓東西向之裕農路二八八巷幹線道車先行仍
    逕自行駛，適於同一時、地，乙○○無照騎乘車牌號碼ＶＡＱ─２２７號輕型機
    車，沿東西向之裕農路二八八巷由西向東駛出，本應注意駕駛之車前狀況，隨時
    採取必要之安全措施及行車行經無號誌之交岔路口，應減速慢行，作隨時停車之
    準備，而依當時情形，又無不能注意之情事，詎乙○○其能注意竟亦疏於注意，
    仍以時速三十公里之速度急馳，致與甲○○所駕駛之自小客車於上開交岔路口發
    生碰撞，而人車倒地，乙○○並因而受有右脛腓骨骨折、右骨骨幹及轉子間骨折
    之傷害。
二、案經乙○○提起自訴。
      理      由
一、查被告甲○○（下稱被告）於前開時地駕駛自用小客車與自訴人乙○○所騎乘之
    機車發生車禍，致自訴人受有前揭傷害之事實，業據被告甲○○於本院審理中供
    承不諱，核與自訴人乙○○指訴之情節相符，復有道路交通事故調查報告表影本
    一紙、道路交通事故現場蒐證照片十二幀、台南市警察局舉發違反道路交通管理
    事件通知單影本二紙、奇美醫學中心診斷證明書影本一紙在卷可資佐證。
二、訊據被告雖以前揭交岔路口並無支、幹線道之分，當時伊已行至岔路口中線，本
    件車禍係自訴人無照駕駛，又車速過快，剎車不及所致等語，否認渠有疏於注意
    車前狀況之過失。惟本件車禍發生地點係一無號誌之交岔路口，路口處設有一雙
    向反射鏡，自訴人機車行進方向之柏油路寬為六點七公尺，被告行車方向之柏油
    路面寬則為四公尺，業經本院勘驗現場屬實，有勘驗筆錄及現場照片在卷足稽，
    次按汽車行駛時，駕駛人應注意車前狀況，並隨時採取必要按行車行經無號誌之
    交岔路口，應減速慢行，作隨時停車之準備；又汽車（含機車）行駛時，駕駛人
    應注意車前狀況，並隨時採取必要之安全措施；且車輛行至無號誌之交岔路口，
    支線道車應暫停讓幹線道車先行，道路交通安全規則第九十三條第一項第四款、
    第九十四條第三項、第一百零二條第一項第二款分別定有明文，被告領有小型普
    通車駕照，為有駕駛經驗之人，對於上開交通安全規則自知之甚稔，而自訴人未
    考領機車駕照，自不得行駛機車，此俱為其等應注意之事項，而肇事當時天候晴
    朗、日間自然光線、視距良好、市區巷道○○○路面、無標線、無號誌岔路口、
    限速四十公里，有前開道路交通事故調查報告表載明可考，被告及自訴人客觀上
    均並無不能注意之情狀，加以雙方路口處設有一雙向反射鏡，足使雙方事先查覺
    對方動態，若均能提高警覺注意車前狀況，應能避免車禍發生，詎被告行車於支
    線道車未暫停讓幹線道車先行，且疏於注意車前狀況，自訴人亦疏於注意本身無
    照，本不能行駛機車竟仍行駛，且行經無號誌之交岔路口，未注意車前狀況減速
    慢行，作隨時停車之準備，仍以時速三十公里之速度急駛，致於交岔路口中線發
    生碰撞，均有過失，台灣省台南區車輛行車事故鑑定委員會鑑定結果亦認：被告
    行經無號誌岔路口支線道車未讓幹道車先行，為肇事主因，有鑑定意見書可憑，
    被告抗辯渠無過失云云，要非可取，而自訴人本身之過失行為僅能作為被告量刑
    之參考，不能解免被告之過失責任，是被告過失行為既併合自訴人本身之過失行
    為致生本件危害，其與自訴人所受上開傷害之間，自有相當因果關係，事證明確
    ，其犯行堪以認定，應予依法論科。
三、按稱重傷害者，謂係以毀敗視能、聽能、語能、味能、嗅能、或一肢以上之機能
    或生殖機能或其他於身體或健康有重大不治或難治之傷害而言，刑法第十條第四
    項第一至六款分別定有明文。而所謂其他於身體或健康有重大不治或難治之傷害
    ，係指傷害重大，且不能治療或難於治療者而言，故傷害雖屬不治或難治，如於
    人之身體或健康無重大影響者，仍非本款所稱之重傷。查本件自訴人所受之傷害
    依前揭診斷書之記載係：「右脛腓骨骨折、右骨骨幹及轉子間骨折」，經原審向
    該醫學中心函查自訴人之傷害癒後狀況結果，自訴人前開傷害依恢復狀況需有九
    個月以上之時間乙節，有財團法人奇美醫院九十年九月十七日（九十）奇醫字第
    四七四八一號函檢附之病情摘要及病歷在卷可憑，是自訴人所受者既非屬不治或
    難治之傷害，尚非前揭規定所稱之重傷，故核被告所為，係犯刑法第二百八十四
    條第一項前段之過失傷害罪，自訴意旨認應依同條項後段之過失重傷害罪處斷，
    尚有未洽，惟起訴事實相同，爰依法變更起訴法條，併予敘明。
四、原審以被告罪證明確，因予適用刑事訴訟法第三百條、刑法第二百八十四條第一
    項前段、第四十一條第一項前段，罰金罰鍰提高標準條例第一條前段、第二條之
    規定，並審酌被告之生活狀況、品行、應負過失責任之程度、造成自訴人傷害之
    結果、肇事後尚未與自訴人達成民事上之和解，及犯後態度尚稱良好等一切情狀
    ，量處拘役四十日之刑，並依法諭知易科罰金之折算標準。本院經核原判決認事
    用法，尚無違誤，量刑亦屬適當。上訴意旨，仍執其無過失而指摘原判決不當，
    為無理由，應予駁回。
據上論結，應依刑事訴訟法第三百六十八條，判決如主文。
中    華    民    國      九十一      年      四      月    三十        日
                                  臺灣高等法院臺南分院刑事第三庭
                                      審判長法官  黃    崑    宗
                                            法官  林    勝    木
                                            法官  葉    居    正
右正本證明與原本無異。
不得上訴。
                                      法院書記官  陳    嘉    琍
中    華    民    國      九十一      年      五      月      一        日
附錄法條：
刑法第二百八十四條第一項：因過失傷害人者，處六月以下有期徒刑、拘役或五百元
                          以下罰金，致重傷者，處一年以下有期徒刑、拘役或五
                          百元以下罰金。
